最高法院刑事判決　　　　　　　　　 111年度台上字第1127號
上　訴　人　莊再萬



選任辯護人　李國豪律師
上列上訴人因妨害性自主案件，不服臺灣高等法院臺中分院中華
民國110 年10月12日第二審判決（110 年度侵上訴字第77號，起
訴案號：臺灣臺中地方檢察署109 年度偵字第33438 號），提起
上訴，本院判決如下：
    主  文
上訴駁回。
    理  由
一、按刑事訴訟法第377 條規定，上訴於第三審法院，非以判決
    違背法令為理由，不得為之。是提起第三審上訴，應以原判
    決違背法令為理由，係屬法定要件。如果上訴理由書狀並未
    依據卷內訴訟資料，具體指摘原判決不適用何種法則或如何
    適用不當，或所指摘原判決違法情事，顯與法律規定得為第
    三審上訴理由之違法情形，不相適合時，均應認其上訴為不
    合法律上之程式，予以駁回。本件原判決認定上訴人甲○○
    有其事實欄所載之妨害性自主犯行，因而撤銷第一審所為之
    科刑判決，改判仍論上訴人犯強制性交罪，處有期徒刑3 年
    。已詳細敘述所憑之證據及取捨、認定之理由。且就上訴人
    否認有強制性交犯行等語，其辯詞不可採之理由，予以指駁
    。所為論斷，俱有卷存證據資料可資覆按，從形式上觀察，
    並無採證認事違背經驗法則、論理法則，亦無量刑職權之行
    使有濫用，或其他違背法令之情形。
二、上訴意旨乃謂：㈠、其係利用「整復推拿師」之專業身分替
    告訴人Ａ女（姓名詳卷）刮痧及按摩，告訴人之前已有3 次
    治療經驗，本次其妻子不在場時，告訴人仍願褪下衣服及貼
    身衣褲讓其全身按摩，顯見係基於信任關係，且不覺其所為
    係不合理之要求，其僅係利用與告訴人間之醫病及信賴關係
    為本件犯行，應僅成立刑法第228 條之利用權勢性交罪，原
    審論其成立強制性交罪，致其喪失可獲得緩刑之機會，自有
    適用法則不當之違法。㈡、又經採驗告訴人陰部檢體送內政
    部警政署刑事警察局（下稱刑事警察局）鑑定結果，未能檢
    出與其型別相符之DNA-STR 色體，原審對此有利之證據捨棄
    不用，卻以告訴人陰部有裂傷為由，未查明該傷是否為告訴
    人與男友發生性行為所致，即認其成立強制性交罪，亦有調
    查未盡之違誤等語。
三、惟查：㈠、按刑法第228 條第1 項、第2 項之利用權勢性交
    或猥褻罪，須被害人因基於與行為人間特定之支配服從關係
    ，而隱忍屈從於行為人之要求，且未至已違背其意願之程度
    ，而與之為性交或猥褻者，始得謂之。茍被害人與行為人間
    不具因親屬、監護、教養、教育、訓練、救濟、醫療、公務
    、業務或其他相類關係之受監督、扶助、照護等特定支配服
    從關係，或雖有該等關係，然被害人屈從行為人之性交或猥
    褻已至違背其意願之程度者，即屬強制性交或猥褻罪之範疇
    ，自不得以利用權勢性交或猥褻罪責相繩。本件原判決已於
    理由貳、二、㈣及㈤中說明本件告訴人單純前往上訴人開設
    之「崧禾推拿館」接受按摩服務，與上訴人間僅因推拿治療
    而有數面之緣，更無男女情愫，實難想像告訴人會在情投意
    合或場景催化下，同意上訴人撫摸或親吻伊隱私部位。且上
    訴人於第一審審理時自承未詢問告訴人是否同意撫摸伊外陰
    部，益知告訴人確未就按摩以外其他目的之肢體接觸有何表
    示，更遑論明示同意任由上訴人以手指觸摸伊外陰部，甚而
    插入伊陰道。況告訴人於偵查及第一審審理時，皆已證稱伊
    遭上訴人撫摸外陰部時有雙腿蜷曲、雙手抱胸之反抗動作，
    更於上訴人手指插入陰道口時，立刻以手推拒，及以口頭表
    示拒絕等情，乃上訴人竟無視於告訴人之拒卻，仍接續以手
    指插入伊陰道，已嚴重壓抑告訴人自衛、選擇、拒絕、承諾
    等性自主權之行使，應認上訴人所為已屬違反告訴人之意願
    ，自無主張適用刑法第228 條第1 項、第2 項利用權勢性交
    或猥褻罪之餘地。經核於法並無不合。㈡、審判期日應調查
    之證據，係指與待證事實有重要關係，在客觀上顯有調查必
    要性之證據而言，故其範圍並非漫無限制，必其證據與判斷
    待證事實之有無，具有關聯性，得據以推翻原判決所確認之
    事實，而為不同之認定，始足當之。若僅係枝節性問題，或
    所欲證明之事項已臻明瞭，而當事人聲請調查之證據，僅在
    延滯訴訟，或就同一證據再度聲請調查，甚或事實上根本無
    法調查，自均欠缺調查之必要性。上訴人雖曾於原審之刑事
    準備狀內請求勘驗或閱覽告訴人之傷情診斷書內所載伊陰部
    6 點鐘及9 點鐘方向處裂口傷痕是否為上訴人以手指插入所
    造成，惟於原審審理時，經審判長詢問：「有無其他證據請
    求調查？」時，上訴人及其辯護人均答稱：「沒有」。則原
    審斟酌告訴人於案發當日係立即報案並接受傷情診斷，時間
    上並無耽擱，且事後出現內心驚恐、無助，無法紓解而需仰
    賴身心科醫師介入治療，並輔以精神科藥物進行調理等情，
    復說明本件刑事警察局雖未於告訴人外陰部及陰道深處發現
    精子細胞，或檢出男性Y染色體DNA- STR型別，僅在告訴人A
    女內褲褲底內層、內衣左、右罩杯內層，檢出男性Y 染色體
    DNA-STR型別，惟與上訴人DNA-STR型別不同等情，然因上訴
    人係以手指插入告訴人陰道之方式性交得逞，而非逕以性器
    官與告訴人之陰部接合，能否在告訴人外陰部或陰道深處檢
    出足夠之人體DNA 殘留量，並非無疑。且經再向刑事警察局
    查詢結果，亦稱能否檢出行為人之男性Y染色體DNA-STR型別
    ，尚視女性個人生理狀況、行為時觸摸力道、方式、時間長
    短及案發至採證間隔時間等因素影響而異。自難僅憑刑事警
    察局前開鑑定結果推翻告訴人指訴之真實性。至於告訴人之
    內褲褲底內層及胸罩罩杯內層，雖檢出其他男性之 DNA-STR
    型別，惟此僅涉及告訴人與其他異性之交往情形，與上訴人
    是否有為本案性侵害犯行，係屬二事。原審因認此部分事證
    已臻明確，未再行無益之調查，即難謂有應於審判期日調查
    之證據而未予調查之違誤。上訴意旨係就原判決已說明之事
    項及屬原審採證認事、量刑職權之適法行使，持憑己見，就
    相同證據資料而為不同之評價，且重為事實之爭執，與法律
    規定得為第三審上訴理由之違法情形，不相適合。其上訴不
    合法律上之程式，應予駁回。又本院為法律審，既從程序上
    駁回其上訴，所請緩刑不予審酌，附此敘明。
據上論結，應依刑事訴訟法第395 條前段，判決如主文。
中    華    民    國   111    年    3     月    10    日
                  刑事第四庭審判長法  官  林  立  華  
                                  法  官  林  瑞  斌  
                                  法  官  王  敏  慧  
                                  法  官  李  麗  珠  
                                  法  官  謝  靜  恒  
本件正本證明與原本無異
                                  書記官
中    華    民    國   111    年    3     月    14    日